【裁判字號】    90,重訴,474
【裁判日期】    900629
【裁判案由】    給付價金
【裁判全文】
臺灣臺中地方法院民事判決  九十年度重訴字第四七四號
    原      告  乙○○
    被      告  甲○○
右當事人間請求給付價金事件，本院判決如左：
    主      文
被告應給付原告新台幣壹仟捌佰零肆萬肆仟柒佰貳拾元，及自民國九十年五月十二日
起至清償日止，按年息百分之五計算之利息。
原告其餘之訴駁回。
訴訟費用由原告負擔千分之二，餘由被告負擔。
本判決關於原告勝訴部分，於原告以新台幣陸佰零貳萬元為被告供擔保後，得假執行
，但被告如於假執行程序實施前，以新台幣壹仟捌佰零肆萬肆仟元為原告預供擔保，
得免為假執行。
原告其餘假執行之聲請駁回。
    事      實
甲、原告方面：
一、聲明：被告應給付原告新台幣（下同）壹仟捌佰零捌萬元，及自起訴狀繕本送達
    翌日起至清償日止，按年息百分之五計算之利息；並願供擔保，請准為假執行宣
    告。
二、陳述：
（一）兩造為伯姪關係，因原告父母早逝，當時原告年紀尚輕而將名下財產均委由祖
      父鄒運接管理，於民國七十七年六月間由祖父鄒運接直接代理與被告合資購買
      坐落台中縣大里鄉○里段第八０六、八０六之三地號田地二筆，當時該第八０
      六地號土地面積為五百二十八平方公尺、第八０六之三地號土地面積九百二十
      九平方公尺，合計四百四十一坪，每坪二萬元，每人出資各二分之一為四百四
      十一萬元，由於原告當時在台北公務機關上班且未具自耕農身分，遂約定以被
      告為登記名義人且委託被告管理系爭土地，而當時曾書立書據，後因祖父於前
      幾年逝世而不復尋，然當時原告於七十六年十一月間確曾出賣坐落大里市○○
      段七五九地號土地及其上三四九建號建物一棟，及於七十七年八月間以名下所
      有大里市○○○段二一三之三０地號土地向大里市農會借貸四百萬元，有相當
      資力出具上開資金。
（二）前述兩造合資購買共有系爭土地，亦委由被告留意適當時機賣出以獲利，迄八
      十八年大里市土地重劃將上開二筆土地變更地目為「雜」、重劃後地號為大里
      市○○段四一七地號土地、面積八百二十點五六平方公尺，折合為二百四十八
      點二坪，於九十年四月間被告通知原告即將以每坪十五萬五千元出賣與中華電
      信股份有限公司，簽約事宜一切均委由被告處理，估計所得價金應為三千八百
      四十七萬元，扣除應繳納土地增值稅二百三十一萬元，尚餘三千八百四十七萬
      元，依兩造共有比例各二分之一計算，被告應給付一千八百零八萬元，現因被
      告身體不適，迄今無給付上開應分配與原告價金之意，為此提起本件訴訟。
三、證據：提出土地、建物登記簿影本五份、農會放款批覆書影本一份。
乙、被告方面：
一、聲明：駁回原告之訴及其假執行之聲請；如受不利判決，並願供擔保請准免為假
    執行。
二、陳述：
（一）原告所繼承財產早期因其年紀尚小，均委由被告父親鄒運接管理，被告父親顧
      及原告自小失怙失恃為其日後生活計算，認為購地增值空間大、有保障，被告
      即與原告之當時代理人即被告父親在七十七年六月間合資購買系爭第八０六、
      八０六之三地號土地二筆，兩造各出資二分之一即四百四十一萬元，當時父親
      與被告商量先委由被告為登記名義人，購地之初且委由被告處理在地價高漲時
      機賣出獲利，嗣後原告並口頭委託被告管理系爭土地，為確保原告權利父親確
      亦與被告立有書據，在父親死亡後該書據才不知下落。
（二）被告於九十年三月間將系爭土地以每坪十五萬五千元賣出，以登記簿謄本所載
      面積八百二十點五六平方公尺、折合為二百四十八點二一坪計算，該土地買賣
      價金共計為三千八百四十七萬四千元，依前述兩造各有二分之一權利計算，被
      告確應給付原告一千九百二十三萬七千零五十元，然被告因處理與中華電信公
      司土地買賣事宜，被告事先即代墊有關必要費用包括土地增值稅二百三十七萬
      零八百六十一元、代書費用九千八百元、土地複丈費用四千元，以上總計二百
      三十八萬四千六百六十一元，依雙方共有比例計算原告則應支付被告上開費用
      共一百一十九萬二千三百三十元，以之與前述被告應給付原告之土地買賣價金
      為抵銷後，被告尚應給付原告者應僅一千八百零四萬四千七百二十元。
三、證據：提出土地買賣契約書、增值稅單、代書費用、土地複丈繳款收據等影本各
    一份。
    理    由
一、本件原告主張與被告為姪伯關係，因原告父母早逝，原告所繼承相關財產處理均
    由其祖父亦即被告父親鄒運接代理，於七十七年六月間原告祖父鄒運接代理原告
    與被告各出資二分之一共同購買坐落系爭台中縣大里鄉○里段第八０六、八０六
    之三地號田地二筆，約定以被告為登記名義人，同時並委託被告管理系爭土地，
    及由被告留意適當時機賣出獲利，賣出所得價金則應依兩造前述各二分之一權利
    比例分配之，迄九十年四月間被告經原告同意，將系爭二筆土地以每坪十五萬五
    千元出賣與訴外人中華電信股份有限公司，依兩造前述約定內容，被告賣出所得
    價金三千八百四十七萬元扣除應繳納土地增值稅二百三十一萬元後，所餘三千八
    百四十七萬元其中二分之一即一千八百零八萬元，被告即應如數給付原告，然被
    告因身體不適迄未給付，為此提起本件訴訟等語。被告則以確有於前開時地與原
    告之代理人即被告父親訂約，與原告合資購買系爭第八０六、八０六之三地號二
    筆土地後，並受原告委託於九十年三月間以每坪十五萬五千元之價格，以系爭土
    地之登記簿謄本所載面積八百二十點五六平方公尺、折合為二百四十八點二一坪
    計算，出賣系爭二筆土地而取得價金三千八百四十七萬四千元，依兩造約定其中
    二分之一應分配與原告，其雖應給付原告一千九百二十三萬七千零五十元，然被
    告受託處理該土地買賣事宜，共支出有關之必要費用包括土地增值稅二百三十七
    萬零八百六十一元、代書費用九千八百元、土地複丈費用四千元，以上總計二百
    三十八萬四千六百六十一元，依雙方約定之共有比例計算結果，原告應負擔該費
    用二分之一共一百一十九萬二千三百三十元，以之與前述被告應給付原告之土地
    買賣價金為抵銷後，被告尚應給付原告者應僅一千八百零四萬四千七百二十元等
    語，資為抗辯。
二、經查，原告主張與被告為姪伯關係，因原告父母早逝，當時其所繼承相關財產處
    理均由其祖父亦即被告父親鄒運接代理，於七十七年六月間原告祖父鄒運接代理
    原告與被告各出資二分之一共同購買坐落系爭第八０六、八０六之三地號田地二
    筆，約定以被告為登記名義人，同時並委託被告管理系爭土地，及委託被告處理
    該土地賣出獲利事宜，將來賣出所得價金則應依兩造前述各二分之一權利比例分
    配，及於九十年三月間被告將系爭二筆土地以每坪十五萬五千元出賣與訴外人中
    華電信股份有限公司，所得價金共計為三千八百四十七萬元之事實，有土地、建
    物登記簿影本五份及農會放款批覆書、土地買賣契約書等影本各一份附卷可稽，
    並經被告自認在卷，自堪信屬實，則原告主張依兩造約定內容，被告應給付其二
    分之一價金即一千八百零八萬元，即屬有據。其次，被告主張為處理系爭土地買
    賣事宜，其曾支出相關必要費用包括土地增值稅二百三十七萬零八百六十一元、
    代書費用九千八百元、土地複丈費用四千元，以上總計二百三十八萬四千六百六
    十一元，依雙方約定之共有比例計算結果，原告應負擔該費用二分之一共一百一
    十九萬二千三百三十元，應與前述其應給付原告之土地買賣價金抵銷一節，業據
    其提出增值稅單、代書費用、土地複丈繳款收據等影本各一份為證，原告對此亦
    不爭執，並稱同意被告將該費用自應分配之價金中為抵銷，是扣除上開費用後，
    被告尚應給付原告者應為一千八百零四萬四千七百二十元。
三、從而，原告依與被告間關於委託被告賣出系爭土地後，應分配原告價金二分之一
    之契約約定，訴請被告給付其壹仟捌佰零肆萬肆仟柒佰貳拾元，及自起訴狀繕本
    送達翌日即九十年五月十二日起至清償日止，按年息百分之五計算之利息，為有
    理由，應予准許，超過部分則難謂有據，應予駁回。
四、兩造均陳明願供擔保以代釋明，聲請宣告假執行或免為假執行，就原告勝訴部分
    ，核無不合，茲分別酌定相當之擔保金額，予以准許。至於原告敗訴部分，其假
    執行之聲請即失所依附，應予駁回。
五、據上論結，本件原告之訴為一部有理由，一部無理由，依民事訴訟法第第七十九
    條但書、第三百九十條第二項、第三百九十二條，判決如主文。
中      華      民      國    九十      年      六      月    二十九    日
                              臺灣臺中地方法院民事第一庭
                                            法      官   林麗真
右為正本係照原本作成
如對本判決上訴，須於判決送達後廿日內向本院提出上訴狀
中      華      民      國    九十      年      六      月    二十九    日
                                            法院書記官


司法院資訊處製作；財團法人民間司法改革基金會備份。
